臺灣高等法院臺中分院刑事判決　　94年度上重更(一)字第41號
上　訴　人
即　被　告　丙○○
　　　　　　　　　　十號
　　　　　　　　　　十二樓（
選任辯護人　劉家驥律師
上列上訴人因違反毒品危害防制條例案件，不服臺灣彰化地方法
院93年度訴字第107號中華民國93年11月30日第一審判決（起訴
案號：臺灣彰化地方法院檢察署92年度偵字第8264號），提起上
訴，經本院判決後，由最高法院發回更審，本院判決如下：
    主　  文
原判決撤銷。
丙○○共同連續販賣第一級毒品，處有期徒刑拾肆年。扣案之第
一級毒品海洛因柒包（其中壹包內有肆小包，合計淨重捌點貳肆
公克）均沒收銷燬之；供販賣海洛因所用之包裝袋拾個，序號0
00000000000000號行動電話壹支（不含ＳＩＭ卡
）、夾鏈袋柒包、電子磅秤壹台、帳冊壹本均沒收，販賣毒品海
洛因所得新臺幣伍萬元沒收，如全部或一部不能沒收時，以其財
產抵償之。
其餘被訴販賣第二級毒品部分無罪。
    事 　 實
一、陳村南（已於民國九十二年十月二十二日死亡，另經檢察官
    為不起訴處分確定）明知海洛因業經毒品危害防制條例列為
    第一級毒品管制，不得非法販賣，竟基於意圖販賣第一級毒
    品海洛因以賺取差價牟利之概括犯意，先利用不知情之丙○○於民國（下同）九十二年八月中旬某日，出面向乙○○分
    租位於彰化縣彰化市○○路○段八八五之八號十二樓之住處
    ，由陳村南為丙○○支付每月分租金新臺幣（下同）五千元
    ，以作為其分裝毒品、聯絡購毒者及約定交易之地點，嗣由
    陳村南於不詳時地以不詳價格向年籍不詳之成年男子購入海
    洛因，在上址以自備之電子磅秤及分裝袋分裝成每包重量相
    當之小包後，由陳村南以其所持用之0000000000
    號行動電話（登記使用人為李智維）與購毒者聯絡交易數量
    、金額、時間、地點，並以每包五百元至一千元之代價，自
    九十二年九月初某日起，多次利用不知情之丙○○將第一級
    毒品海洛因送至住處樓下交付予購毒者並代為收取現金，而
    連續販賣第一級毒品海洛因予不特定之吸毒者。嗣丙○○於
    九十二年九月底某日發覺可疑，向陳村南詢問後，陳村南始
    告知該等物品係第一級毒品海洛因，並同意丙○○不僅得於
    上址租屋處免費居住，且免費提供第一級毒品海洛因予丙○○施用，作為丙○○為其販賣第一級毒品海洛因之報酬。丙○○明知海洛因業經毒品危害防制條例列為第一級毒品管制
    ，不得非法販賣，竟為貪圖上開利益，而與陳村南竟共同基
    於意圖販賣第一級毒品海洛因以賺取差價牟利之概括犯意聯
    絡，自九十二年九月底某日起，至九十二年十月二十二日止
    ，由陳村南以其所持用之上開行動電話與購毒者聯絡交易數
    量、金額、時間、地點，並以每包五百元至一千元之代價，
    由陳村南或丙○○將第一級毒品海洛因送至住處樓下路旁交
    付予購毒者，而共同連續多次販賣第一級毒品海洛因予甲○○、丁○○或其他不特定之吸毒者，販毒金額共約五萬元（
    甲○○、丁○○部分有六次，每次一千元，一共六千元）。
    嗣於九十二年十月二十二日十五時五十分左右，陳村南在接
    獲甲○○、丁○○以電話洽購毒品，而將第一級毒品海洛因
    一包（淨重零點二一公克）交由丙○○攜帶至上址一樓前交
    予甲○○時，為警當場查獲，並在甲○○身上扣得上開第一
    級毒品海洛因一包、其所有之行動電話（門號：Ｚ0000
    00000號）一支，在丙○○身上扣得陳村南所有而供販
    毒所用之序號000000000000000號行動電話
    一支（不含ＳＩＭ卡）、登記使用人為李智維之門號000
    0000000號之ＳＩＭ卡一張、丙○○所有而與販賣毒
    品無關之行動電話一支（門號：Ｚ000000000號）
    ，並在上址屋內扣得陳村南所有之第一級毒品海洛因六包（
    其中一包內有四小包，淨重合計八點○三公克）、甲基安非
    他命一包（淨重三十四點六七九四公克，驗餘淨重三十四點
    六四一九公克）、供販毒所用之夾鏈袋七包、電子磅秤一台
    、帳冊一本、及販賣毒品所得餘款三萬六千五百元等物，及
    丙○○所有而與販賣毒品無關之安非他命吸食器一組、行動
    電話三支（門號：Ｚ000000000號、Ｚ00000
    0000號、另一支無門號）、土造子彈半成品十一顆、手
    寫紙條一張，沈駿瑋所有而與販賣毒品無關之安非他命吸食
    器一組、殘留海洛因塑膠袋六個、行動電話一支（門號：Ｚ
    000000000號）、黃永全身分證一枚。
二、案經彰化縣警察局移送臺灣彰化地方法院檢察署檢察官偵查
    起訴。
    理 　 由
一、訊據上訴人即被告（下稱被告）丙○○供承案發當天是因為
    陳村南一直拜託伊，因為伊都是向陳村南購買毒品，為了避
    免以後他不賣毒品給伊，伊才順手幫他送，矢口否認有其他
    販賣第一級毒品海洛因之犯行，辯稱：伊並非要幫陳村南販
    賣毒品才去租屋，伊到陳村南處拿毒品時，他會要伊先拿下
    去給別人，才肯把毒品交給伊，伊之前是在不知情的情形下
    幫陳村南送毒品，因為有經過包裝，伊是到九月底才知道，
    十月二十二日作筆錄時，伊藥癮發作意識不清，有打瞌睡，
    所以有些話聽錯，將一天送幾次聽成一天吸幾次，才會回答
    一個月大概送四、五十次，警察疲勞訊問，且警察向伊表示
    僅須勒戒即可，有不當取供之情形，在偵查中所供係依警察
    在移送車上告訴伊要照警詢筆錄內容回答云云。惟查：
　被告及其辯護人雖抗辯於警詢時有疲勞訊問及不當取供情形
    云云，經原審法院於審理中、本院上訴審於準備程序勘驗警
    方訊問被告時所錄製之光碟結果，顯示被告一開始（二十時
    三分左右）係坐在椅子上接受警方訊問，神情及應答均自然
    ，且均能於警方提問後，即時為回答，雖於二十時三十分二
    十五秒至四十秒，被告雙手撐住頭部並低頭，二十時三十一
    分四十九秒至三十五分十五秒被告低著頭不動，二十時五十
    七分十五秒至五十七分三十九秒，被告幾乎坐著但不動，二
    十時五十九分三十四秒，警員有問被告你是不是在打瞌睡之
    情形（見原審卷第二Ｏ九頁、本院上重訴卷第一一二頁），
    然於警詢之初警員有詢問被告現在是夜間是否同意接受警方
    之訊問？被告答稱：同意，於二十一時左右被告表示疲倦拒
    絕再接受詢問後，警察即未再繼續訊問，被告亦坦承其有同
    意夜間訊問（見本院上重訴卷第一三Ｏ頁，彰化縣警察局彰
    警刑字第Ｚ000000000號警卷第一頁、第六頁），
    該次警詢僅歷時約一小時左右，被告於該次訊問供稱拿毒品
    給甲○○、丁○○及其他購毒者時，並無毒癮發作或神情恍
    惚之情狀（見本院上重訴卷第六六頁），第二次警詢筆錄之
    製作時間是二十三日上午九時十二分至十時二十一分左右，
    第三次警詢筆錄是二十三日中午十二時四十二分至十三時二
    十二分左右，被告雖於第一次警詢中有打瞌睡之情形，客觀
    上亦難認有何遭警疲勞訊問之情事，且其第一次與第二次警
    詢筆錄所述相符，前後三次警詢所述又與偵查中所陳相符，
    而販賣毒品須判處重刑，施用毒品須觀察、勒戒或強制戒治
    ，經常見諸新聞媒體，並廣為報章雜誌報導，被告為高中肄
    業，具有常人之知識經驗，豈會不知販賣毒品與施用毒品之
    差異性，縱警方僅告知被告關於施用毒品須依法觀察、勒戒
    之事，而未就關於販賣毒品之處罰一併說明，究與不當取供
    之情形有別，另被告就所辯偵查中供述係依警察在移送車上
    告訴伊要照警詢筆錄內容回答云云，並未能提出證據證明，
    被告警詢自白既非出於強暴、脅迫、利誘、詐欺、疲勞訊問
    、違法羈押或其他不正之方法，依法自具有證據能力，合先
    敘明。
　被告上揭販賣第一級毒品海洛因之事實，業據其於九十二年
    十月二十二日警詢時供承：「（問：你於九十二年十月二十
    二日十五時五十分，在彰化縣彰化市○○里○○路○段八八
    五號前，因涉何案件為警查獲逮捕？現場共查獲幾人？查獲
    何涉案證物？）當時是陳村南指示我從十二樓住處拿一小包
    海洛因毒品至一樓，交給陳村南電話約定之購毒者甲○○及
    其女友丁○○，交付後當場為警方逮捕查獲，現場共查獲我
    、丁○○、甲○○等三人，查獲涉案證物海洛因毒品一包。
    」、「（問：你有無幫陳村南販售毒品予他人？計幾次？）
    我有幫陳村南將毒品拿到樓下給購毒者，約有四、五十次，
    他給我的代價是替我繳房租及提供我毒品吸食。」；於九十
    二年十月二十三日上午警詢時供承：「（問：你於何時開始
    幫陳村南販賣海洛因及安非他命？何種情況下知道？）約在
    一個半月前。是我搬入該處一、二星期後某日，陳村南向我
    說：『你現在都沒有工作收入，我會幫你繳房租及拿一點錢
    給你拿回家給父母，只要有時候等我跟他人聯絡好，幫我拿
    東西予其聯絡之人即可。』，起先他叫我送東西是以小盒子
    裝，我不知道是何物，後來約過兩星期，我覺得可疑，因送
    東西下樓交予陳村南聯絡之人就可收到五百元或一千元現金
    ，我便向陳村南詢問，陳村南始告知我所送下樓之東西係海
    洛因毒品、安非他命毒品，那些向我拿取東西之不特定人為
    購毒者，陳村南告知我上情後，再對我說『你既然已吸食毒
    品海洛因、安非他命毒品，再幫我送海洛因、安非他命毒品
    給購毒者沒有關係，又可賺錢及吸食毒品。』，我才繼續幫
    他拿取海洛因、安非他命毒品給不特定人為購毒者，每日約
    有一至二次，購毒者會先以電話聯絡陳村南所使用之000
    0000000號行動電話，告知購買海洛因、安非他命毒
    品及價格，等到購毒者到樓下彰化市○○里○○路○段八八
    五號之八號樓下後，陳村南再將毒品或以電話指示我將毒品
    送到樓下給購毒者，並收取購毒費用，有時陳村南指示我不
    用收錢，我並不知何原因，迄今我替陳村南 (送)海洛因、
    安非他命毒品給不特定人之購毒者約有四、五十次之多，約
    收取新臺幣五萬元之販毒現金，均交予陳村南。」；於九十
    二年十月二十三日中午警詢時供承：「我知道陳村南使用之
    0000000000行動電話作為販賣海洛因、安非他命
    毒品與購毒者聯絡使用。... 我有賣給丁○○、甲○○海洛
    因毒品六、七次沒有錯，每次新台幣一千元，有時收現金有
    時欠賬。... 我替陳村南拿毒品給購毒者，陳村南免費給我
    施用。有時是我接聽陳村南使用之0000000000行
    動電話與購毒者聯絡好購毒數量金額，再由我送至樓下給購
    毒者，甲○○購毒時我接聽過二次，每次購毒一千元，聯絡
    後我直接將毒品送至樓下交予甲○○，海洛因毒品陳村南事
    先即分裝好。」等語（見彰化縣警察局彰警刑字第Ｚ000
    000000號警卷第三頁、第四頁、第十一頁至第十二頁
    、第十六頁、第十七頁、第十八頁）；於九十二年十月二十
    三日檢察官偵查時亦明確供承：「（問：你昨天拿毒品給甲○○進行交易時被警察查獲？）是的。毒品是陳村南的，是
    陳村南叫我拿給甲○○的，我八月中旬開始幫陳村南拿毒品
    給別人。（問：你幫他做有什麼好處？）我可以免費住他家
    ，後來還免費提供我毒品。（問：陳村南賣海洛因、安非他
    命？）都有賣。」、「（問：甲○○買過幾次毒品？）我拿
    下去二、三次，其餘是陳村南自己拿下去。」、「（問：毒
    品還賣給何人？）有十幾個，名字我不知道。... 買毒品的
    人都以0000000000聯絡，我有幫忙陳村南接過電
    話。（問：價錢如何算？）一開始他都裝在小盒子，我起先
    不知道那是毒品，後來問他，他才告訴我，他叫我收多少，
    我就收多少。...。一包毒品大概是五百元至一千元。」、
    「（問：人家跟你們買毒品，都如何說？）他們說『我要男
    生（或女生），拿一千下來。』，男生是安非他命，女生是
    海洛因」等語（見偵查卷第十二頁至第十四頁），於檢察官
    聲請羈押由原審法院訊問時陳稱：「（幫陳村南拿毒品給何
    人？）甲○○等人，... 我總共幫陳拿過毒品給十幾人，每
    人約拿過二、三次。... 一個月前開始。（有無收錢？）有
    時有，有時沒有，約五百到一千元。」等語（見九十二年度
    聲羈字第二Ｏ一號卷第十二頁），於原審法院延長羈押訊問
    時陳稱：「（是否拿海洛因？）是。（陳村南是否在販賣海
    洛因？）是。（你之前說你有幫他賣四、五十次？）我是幫
    他拿給別人。（代價是他幫你繳房租並給你吸食毒品？）是
    。」等語（見九十二年度偵聲字第一二Ｏ號卷第八頁），核
    與證人甲○○於警詢時證稱：「我於九十二年十月二十二日
    十五時五十分在彰化縣彰化市○○里○○路○段八八五號前
    與女友丁○○，由我使用行動電話Ｚ000000000聯
    絡陳村南行動電話0000000000購買新臺幣一千元
    海洛因毒品後，由另犯嫌丙○○將一包海洛因毒品拿至彰化
    市○○里○○路○段八八五號前拿給我後為警方當場逮捕查
    獲。... 我於九十二年十月二十二日十五時許撥打0000
    000000號，稱呼阿南說：我要一千元號阿，阿南回答
    說好，我人在樓下，阿南回答：馬上下去，我在樓下等約二
    分鐘由綽號小胖男子拿一小包與我交易。經我指認（小胖）
    ... 為丙○○，... （阿南）陳村南。... 我於九十二年十
    月初，才向陳村南購買毒品，前後約七、八次，每次與我交
    易都是丙○○，... 皆於彰化市○○路○段八八五號前交易
    。... （每次購買毒品接聽電話者）大部分為陳村南、丙○○二人聽電話。」等語（見彰化縣警察局彰警刑字第Ｚ00
    0000000號警卷第三四頁、第三八頁、第三九頁）；
    證人丁○○於警詢中供稱：「我與男友甲○○共向陳村南購
    買海洛因毒品計六次，由男友甲○○使用其行動電話Ｚ00
    0000000撥打陳村南之行動電話000000000
    0聯絡購毒，每次都向陳村南說要買『一張』（指一千元）
    ，... 每次均由... 丙○○拿到樓下交予甲○○... 前後共
    購買六千元毒品。... 九十二年十月十五日開始至二十二日
    ，僅十七日未買。」等語（見彰化縣警察局彰警刑字第Ｚ0
    00000000號警卷第四六頁、第四七頁）相符。證人
    甲○○、丁○○二人嗣後於原審法院審理中，證人甲○○於
    本院審理中，雖為與上開警詢中所言不符之證述，證稱：被
    告僅有被查獲當次第一次交付毒品，之前都是陳村南交付毒
    品云云（見原審卷第二一二頁至第二一三頁、第二一六頁、
    第二一七頁，本院更一卷第六十頁），本院審酌證人甲○○
    、丁○○於警詢時距案發時間近，較少顧慮，且證人甲○○
    、丁○○警詢所言與被告警詢所供相符，其等警詢時所述具
    有較可信之特別情況，且為證明犯罪事實存否所必要，自得
    為證據。此外並有當場於甲○○身上查扣之第一級毒品海洛
    因一包（淨重零點二一公克），及其後在上址屋內扣得陳村
    南所有之第一級毒品海洛因六包（其中一包內有四小包，淨
    重合計八點○三公克）、甲基安非他命一包（淨重三十四點
    六七九四公克，驗餘淨重三十四點六四一九公克）、夾鏈袋
    一包、分裝夾鏈袋六包、電子磅秤一台、帳冊一本、門號0
    000000000號、序號0000000000000
    00號行動電話（含ＳＩＭ卡一張）一支、販賣毒品所得餘
    款三萬六千五百元等物扣案可資佐證，而本件為警當場於甲○○身上查扣之海洛因一包，及其後在上址屋內扣得之海洛
    因六包，經法務部調查局取樣以化學呈色法、氣相層析質譜
    儀分析法鑑驗結果，確均含有第一級毒品海洛因成分無訛，
    亦有該局九十二年十二月十二日調科壹字第一四○○○九六
    四四號鑑定通知書一份在卷可憑。
　被告雖於原審及本院上訴審審理時翻異前詞，辯稱：除最後
    一次交付予甲○○、丁○○之海洛因係事先知情外，其餘受
    陳村南之託交付毒品予購毒者之行為均係在事先不知情之情
    形下所為云云。惟查：被告於本院審理中，業已坦承大約在
    九十二年九月底起，已知悉所轉送之物為第一級毒品海洛因
    等語（見本院更一卷第四十頁、第六八頁），且於警詢、偵
    查中供稱因陳村南表示欲免費提供住處及給予毒品施用而繼
    續為其轉送毒品如上述，其於警詢時亦供述係因送東西下樓
    交予陳村南聯絡之人就可收到五百元或一千元現金，覺得可
    疑而向陳村南詢問始得知所送之物為毒品，參諸被告另於偵
    查中自承於九十二年九月初開始吸安非他命，偶而用海洛因
    ，安非他命每天用，海洛因大概二、三天用一次，最後一次
    係九十二年十月二十二日等情（見偵查卷第十四頁），倘被
    告於知悉所送之物係屬毒品後，至查獲當日前，均未再替陳
    村南轉送毒品，則陳村南豈可能繼續每日免費提供毒品予被
    告施用等情，被告此部分所辯，委無足取。
  按販賣第一級毒品海洛因之刑責極重，故販賣毒品行為，均
    以隱匿方式為之，既無公定價格，復容易因分裝而增減份量
    ，而每次買賣之價量，亦常隨雙方關係深淺、資力、需求量
    及對行情之認知、來源是否充裕等因素，而異其標準，非可
    一概而論，是以販賣之所得、次數及利潤，除被告坦承犯行
    且價量俱臻明確外，究難察得詳實內情。故販賣之人從價差
    或量差中牟利之方式雖異，然其意圖營利而販賣則無二致，
    蓋第一級毒品海洛因屬量微價高之物，販賣者皆有暴利可圖
    ，茍非意圖販賣營利，焉有甘冒被處重刑而販賣毒品之理，
    遑論販賣之對象與陳村南及被告間並非至親好友，故被告與
    陳村南確有販賣毒品營利之犯意，亦堪認定；另本件就販賣
    第一級毒品海洛因所得之金額，因陳村南已於警方前往查緝
    時，情急自所居住之十二樓處窗戶攀爬逃逸而不慎墜樓身亡
    ，無從自其供述判斷實際販毒所得金額，僅能依被告於警詢
    時供承販毒所得共約五萬元，並參酌現場查扣之現金數額，
    認定被告與陳村南所共同販賣毒品海洛因之所得為五萬元。
　綜上所述，被告上揭所辯，均不足採信，本案事證已臻明確
    ，被告販賣第一級毒品海洛因之犯行，堪以認定，應依法論
    科。至證人張參傑於警詢時雖陳稱曾向被告購買毒品海洛因
    五百元等語（見原審卷第一三七頁至第一四Ｏ頁），然其嗣
    於原審法院審理中否認有向被告購買毒品，警詢筆錄亦無錄
    音可憑（見原審卷第二四六頁背面、第二五二頁），況如據
    證人張參傑所述其係在九十二年十月二十二日十五時四十二
    分三十五秒在花壇鄉與被告聯絡，被告又如何能能在本件被
    查獲前與證人張參傑完成毒品交易，尚難以證人張參傑警詢
    所述遽認被告有販賣毒品海洛因與張參傑之犯行，附此說明
    。
二、按刑法上關於正犯、從犯之區別，係以主觀犯意及客觀犯行
    為標準，凡以幫助他人犯罪之意思參與犯罪，若其實施者係
    犯罪構成要件之行為，則應論以正犯，是以行為人為貪圖轉
    交之利益而將毒品送交購買者，顯已參與販賣毒品犯罪構成
    要件之行為，縱令查獲之毒品非屬行為人所有，亦非其與購
    買者聯繫，仍應負共犯之責（最高法院九十一年度臺上字第
    三六四四號刑事判決要旨參照）。本件被告丙○○既有實際
    從事接聽電話並送交第一級毒品海洛因予買主之販賣毒品構
    成要件行為，核其所為係犯毒品危害防制條例第四條第一項
    之販賣第一級毒品罪。被告為供販賣之目的而持有海洛因之
    低度行為，為販賣之高度行為所吸收，不另論科。被告與陳
    村南就上開販賣第一級毒品犯行，有犯意聯絡及行為分擔，
    為共同正犯。又被告先後多次販賣第一級毒品之犯行，所為
    時間緊接，觸犯構成要件相同之罪，顯係基於概括犯意反覆
    為之，依連續犯之規定論以一罪（其法定為本刑死刑或無期
    徒刑之罪，依法不得加重其刑）。再被告因貪圖免費住宿及
    施用毒品而參與販賣毒品，販賣毒品所得僅五萬元，而販賣
    第一級毒品之法定本刑為死刑、無期徒刑，被告所為情輕法
    重，客觀上顯可憫恕，爰依刑法第五十九條規定酌減其刑。
    又被告犯罪後，毒品危害防制條例已於九十二年七月九日修
    正公布，並於九十三年一月九日起施行，惟該條例第四條之
    法定刑及構成要件，均未修正，自不生新舊法之比較問題，
    附此載明。
三、原審經審理結果，認被告丙○○罪證明確，予以論科，固非
    無見，惟查：(1)公訴人起訴書記載被告自九十二年八月中旬
    起開始販賣海洛因，原審既認被告係自九十二年九月初起始
    參與販賣，就九十二年八月中旬至九十二年九月初之前之犯
    行未於理由內敘明，尚有未洽；(2)又被告並無販賣第二級毒
    品安非他命之犯行（詳如後述），原審竟予論處，核有未合
    ；(3)另門號0000000000號行動電話之ＳＩＭ卡一
    張，原審誤為被告所有之物而併予宣告沒收，亦有未當。被
    告上訴否認犯罪部分雖無理由，然原審判決既有如上未當之
    處，應由本院將其撤銷改判。爰審酌被告之素行、智識程度
    、及其貪圖免費居住及施用毒品竟多次參與販賣毒品海洛因
    ，嚴重戕害施用毒品者身心健康，並影響社會治安，參酌被
    告犯罪時間之不長、販賣毒品次數、於販賣毒品犯罪中分擔
    之角色及實際所得利益等一切情狀，量處如主文第二項所示
    之刑。至在甲○○身上查扣之海洛因一包（淨重零點二一公
    克），及其後在上址屋內查扣之海洛因六包（其中一包內有
    四小包，合計淨重八點○三公克），係毒品危害防制條例第
    二條第二項第一款所稱之第一級毒品，均依同條例第十八條
    第一項前段之規定宣告沒收銷燬。另供被告與陳村南販賣第
    一級毒品犯罪使用之包裝袋十個（甲○○持有之一包，已非
    被告所有）、夾鏈袋七包、電子磅秤一台、帳冊一本、序號
    000000000000000號行動電話一支（不含Ｓ
    ＩＭ卡），均為陳村南所有之物，應依毒品危害防制條例第
    十九條第一項之規定宣告沒收，此部分既已扣案，爰不另為
    如全部或一部不能沒收時，追徵其價額之諭知。再本件被告
    與陳村南販賣毒品海洛因所得五萬元（扣案部分為三萬六千
    五百元），應依毒品危害防制條例第十九條第一項之規定予
    以宣告沒收，如全部或一部不能沒收時，以其財產抵償之。
    扣案之門號0000000000號行動電話之ＳＩＭ卡一
    張，依國內電信公司定型化契約之約定，該ＳＩＭ卡之所有
    權仍屬電信公司所有，申請人僅因承租門號而取得使用權，
    且查該門號之登記使用人為案外人李智維（見彰化縣警察局
    彰警刑字第Ｚ000000000號警卷第一一九頁），既
    非屬被告所有之物，且非屬違禁物，核與沒收之要件不符，
    故不予宣告沒收。至於其餘扣案之安非他命吸食器二組，客
    觀上顯然係供施用甲基安非他命所用，與販毒行為無關；殘
    留海洛因塑膠袋六個，係關係人沈駿瑋（涉嫌販賣第二級毒
    品部分業經公訴檢察官以證據不足而撤回起訴確定）與被告
    施用毒品海洛因後所殘留之物，與上開販毒行為並無何直接
    關聯；甲基安非他命一包（淨重三十四點六七九四公克，驗
    餘淨重三十四點六四一九公克），行動電話三支（門號：Ｚ
    000000000號、Ｚ000000000號、另一支
    無門號）、土造子彈半成品十一顆、手寫紙條一張、行動電
    話一支（門號：Ｚ000000000號）、黃永全身分證
    一枚，亦無證據證明與販賣毒品有關，爰均不予宣告沒收。
四、公訴意旨另以：被告丙○○自九十二年八月中旬起至九十二
    年九月底某日前，與陳村南以上開0000000000號
    行動電話與不詳姓名者聯絡後，連續販賣第一級毒品海洛因
    予渠等，因認被告另犯毒品危害防制條例第十條第一項之罪
    嫌云云。按犯罪事實應依證據認定之，無證據不得認定犯罪
    事實，刑事訴訟法第一百五十四條第二項定有明文，本件訊
    據被告堅決否認一開始即知悉陳村南交付者係毒品，堅稱：
    其係於事後發覺可疑，向陳村南詢問以後方知悉等語，審酌
    被告警詢時即坦承有為陳村南送毒品予購買者，如自始即知
    悉，自無辯稱於一、二星期後再知悉之必要，而陳村南業已
    死亡，本院且查無其他證據足認被告自始即知悉陳村南所交
    付之東西是毒品，且本案證人甲○○、丁○○又證稱係自九
    十二年十月間始開始購買毒品，尚難認被告自九十二年八月
    中旬起即有販賣第一級毒品之犯行，此部分既屬不能證明被
    告犯罪，原應為被告無罪判決之諭知，惟公訴意旨認此部分
    與上開有罪部分有連續犯之裁判上一罪之關係，爰不另為無
    罪之諭知。
五、公訴意旨又以：被告丙○○自九十二年八月中旬起至九十二
    年十月二十二日止，與陳村南以上開0000000000
    號行動電話與不詳姓名者聯絡後，共同連續販賣第二級毒品
    安非他命予渠等，因認被告另犯毒品危害防制條例第十條第
    二項之罪嫌云云。惟按刑事訴訟法第一百五十六條第二項規
    定：被告或共犯之自白，不得作為有罪判決之唯一證據，仍
    應調查其他必要之證據，以察其是否與事實相符。查本件被
    告雖自承曾轉送安非他命予購毒之人，並經警方在上址查扣
    有甲基安非他命一包（淨重三十四點六七九四公克，驗餘淨
    重三十四點六四一九公克），惟查被告亦於偵查中自承於九
    十二年九月初開始吸安非他命，安非他命每天用，最後一次
    係九十二年十月二十二日等情（見偵查卷第十四頁），則扣
    案之該包甲基安非他命尚難做為被告自白販賣第二級毒品安
    非他命之佐證，況且，證人甲○○、黃鈺庭於警詢、偵查、
    原審法院審理中，均僅證稱有向被告及陳村南購買海洛因等
    語，其等於本院審理中，復證稱：並未向被告或陳村南購買
    安非他命等語（見本院更一卷第五九頁、第六一頁至第六二
    頁），是本件關於販賣第二級毒品部分，除被告之自白外，
    並無任何向被告或陳村南購買第二級毒品安非他命之人之供
    述為不利被告之證據，又遍觀卷內證據，除被告於警、偵訊
    及原審之自白外，並無查獲被告販賣第二級毒品安非他命之
    其他積極證據可資證明被告有販賣安非他命與他人之情事，
    從而本件既無其他補強之證據可資證明被告確有販賣第二級
    毒品安非他命之犯行，即不得僅憑被告之自白，作為不利被
    告之證據，則此部分既屬不能證明被告犯罪，自難令被告負
    該項罪責。原審不察，遽對被告論罪科刑，核有未合。被告
    上訴意旨，執此指摘原審此部分判決不當，顯有理由，自應
    由本院將原審此部分判決撤銷，諭知被告無罪。再者，沒收
    為從刑之一，依主從不可分原則，應附隨於主刑而同時宣告
    之，除有罪、免刑等判決，於裁判時宣告外，如諭知無罪之
    判決，既無主刑，從刑亦無所附麗，故案內之違禁物，應另
    依刑法第四十條但書，由檢察官聲請單獨宣告沒收（參照最
    高法院七十八年臺非字第七十二號判例意旨、司法院院解字
    第四○二八號解釋）。茲查，本案查獲之甲基安非他命一包
    （淨重三十四點六七九四公克，驗餘淨重三十四點六四一九
    公克），係第二級毒品，有國防部憲兵司令部刑事鑑識中心
    九十二年十二月二十四日（９２）宇鑑字第一七五六四號鑑
    驗通知書一紙可憑，然公訴人所指被告販賣該毒品之行為，
    本院既認此部分犯罪不能證明，已如上述，揆諸上開說明，
    既無主刑可言，從刑亦失所附麗，本院自無從於本案就上開
    毒品宣告沒收，應由檢察官另行依法處理，附此敘明。
據上論斷，應依刑事訴訟法第三百六十九條第一項前段、第三百
六十四條、第二百九十九條第一項前段、第三百零一條第一項，
毒品危害防制條例第四條第一項、第十八條第一項前段、第十九
條第一項、刑法第十一條前段、第二十八條、第五十六條、第五
十九條，判決如主文。
本案經檢察官柯良彥到庭執行職務。
中　　華　　民　　國　　94　　年　　11　　月　　16　　日
            刑事第十一庭  審判長法　官　黃　梅　月
                                法　官　黃　日　隆
                                法　官　林　宜　民
上列正本證明與原本無異。
販賣第一級毒品部分，被告及檢察官均得上訴。
販賣第二級毒品部分，檢察官得上訴。
如不服本判決應於收受送達後十日內向本院提出上訴書狀，其未
敘述上訴之理由者並得於提起上訴後十日內向本院補提理由書（
均須按他造當事人之人數附繕本）。
                                書記官　陳　振　海
中　　華　　民　　國　　94　　年　　11　　月　　18　　日
毒品危害防制條例第四條第一項：
製造、運輸、販賣第一級毒品者，處死刑或無期徒刑；處無期徒
刑者，得併科新臺幣一千萬元以下罰金。   　　　　　　　 Ｉ
